臺灣高等法院高雄分院刑事判決　　　　　　　　　　九十一年度上訴字第三六八號
　　上訴人即被告　甲○○
右上訴人因偽造文書案件，不服臺灣高雄地方法院九十年度訴字第三０九八號中華民
國九十一年一月二十一日第一審判決（起訴案號：臺灣高雄地方法院檢察署九十年度
偵緝字第一二六九號），提起上訴，本院判決如左：
    主  文
原判決撤銷。
甲○○連續行使偽造私文書，足以生損害於他人，處有期徒刑陸月，如易科罰金，以
佰元折算壹日。
偽造之「乙○○」署押枚（在取款條上）均沒收。
    事  實
一、甲○○與乙○○原係夫妻，於民國八十九年二月十六日離婚後仍同居於高雄市前
    金區○○○路九十號七樓之四，甲○○因需發放工錢而向乙○○索錢不遂，竟意
    圖自己不法之所有，基於行使偽造私文書、詐欺之概括犯意，連續(一)、於八十九
    年十二月二日，取得乙○○所有置於屋內之高雄市農會0000000帳號存摺
    及印章後，持至高雄市農會新興分部，冒用乙○○之名義填寫取款條，並在存戶
    簽章欄偽造乙○○署押及盜蓋印章各一枚，填載領取金額新台幣（下同）三十萬
    元，持交農會承辦人員，致農會承辦人員陷於錯誤而交付三十萬元，足生損害於
    乙○○，甲○○於盜得款項後，即將存摺及印章放回原處。(二)、於八十九年十二
    月六日，又取得乙○○所有上述存摺及印章，持至高雄市農會新興分部，冒用乙
    ○○之名義填寫取款條，並在存戶簽章欄偽造乙○○署押及盜蓋印章各一枚，填
    載領取金額十五萬元，持交農會承辦人員，致農會承辦人員陷於錯誤而交付十五
    萬元，足生損害於乙○○。(三)、於八十九年十二月二十二日，又取得乙○○上述
    存摺及印章，持至高雄市農會新興分部，冒用乙○○之名義填寫取款條，並在存
    戶簽章欄偽造乙○○署押及盜蓋印章各一枚，填載領取金額五萬元，持交農會承
    辦人員，致農會承辦人員陷於錯誤而交付五萬元，足生損害於乙○○。乙○○則
    於九十年一月間發現上情。
二、案經高雄市政府警察局新興分局移請台灣高雄地方法院檢察署檢察官偵查起訴。
    理  由
一、訊據上訴人即被告甲○○對於右述犯罪事實都坦白承認，核與告訴人乙○○指述
    情節相符，並有偽造之取款條影本三張，及乙○○上述存摺影本一份附在警卷可
    稽，因此，被告的自白與事實相符，事證明確，被告犯罪行為可以認定。
二、核被告所為，係犯刑法第二百十六條、第二百十條之行使偽造私文書罪、第三百
    三十九條第一項之詐欺罪。其偽造署押及盜用印章之行為，均為偽造私文書之部
    分行為，而偽造私文書之低度行為，復為行使偽造私文書之高度行為所吸收，均
    不另論罪。被告先後多次行使偽造私文書及詐欺之行為，時間緊接，犯罪構成要
    件相同，顯係基於概括犯意而為之，均應依連續犯規定分別論以一罪，並加重其
    刑。所犯上開二罪有方法結果之牽連關係，應從一重之行使偽造私文書罪處斷。
三、原審對被告論罪科刑，雖非無見，但本件被告並不成立竊盜罪（理由詳後述），
    原審認成立竊盜罪；再者，取款條上的印章是盜蓋，並不在刑法第二百十九條應
    沒收之列，原審依該條規定予以宣告沒收，也有不當；被告上訴意旨雖未對此有
    所指摘，但原判決既有可議之處，應由本院撤銷改判。爰審酌被告因無力發放工
    錢而一時失慮罹犯本罪，致告訴人乙○○受有五十萬元之損害，及犯罪後坦認犯
    行，事後雖與乙○○商議償還，惟並未依約定每月償還二萬元等一切情狀，量處
    如主文所示之刑，以示懲儆，併諭知易科罰金之折算標準。又行為後法律有變更
    者，適用裁判時之法律，刑法第二條第一項前段定有明文；查刑法第四十一條業
    經修正，並經總統於九十年一月十日公布施行，於同年月十二日生效；修正後刑
    法第四十一條第一項前段規定：「犯最重本刑為五年以下有期徒刑以下之刑之罪
    ，而受六個月以下有期徒刑或拘役之宣告，因身體、教育、職業、家庭之關係或
    其他正當事由，執行顯有困難者，得以一元以上三元以下折算一日，易科罰金」
    ，因此，依刑法第二條第一項前段，本件應適用修正後刑法第四十一條第一項前
    段之規定，諭知易科罰金之折算標準，一併敘明。另高雄市農會新興分部上述取
    款條三紙上偽造「乙○○」之署押三枚，均應依刑法第二百十九條之規定，宣告
    沒收之。至高雄市農會新興分部取款條三紙，雖係供被告犯罪所用之物，惟被告
    已交付予高雄市農會新興分部，已非被告所有之物，且亦非違禁物，爰不為沒收
    之諭知，附此敘明。
四、公訴意旨另以：被告偷取乙○○之存摺及印鑑部分，是犯刑法第三百二十條第一
    項竊盜罪嫌；但被告已陳明其每次盜領款後都有將存摺及印章放回原處等語，而
    乙○○也陳明事後有在原放置處所取出其存摺及印章，可見被告所述可以採信，
    因此，被告並無將存摺、印章據為己有之不法意圖，不成立竊盜罪，可以確定。
    這部分本應為無罪諭知，因公訴意旨認這部分與上述論罪部分，有方法與結果的
    裁判上一罪關係，因此，不另為無罪諭知。
據上論結，應依刑事訴訟法第三百六十九條第一項前段、第三百六十四條、第二百九
十九條第一項前段，刑法第五十六條、第二百十六條、第二百十條、第三百三十九條
第一項、第五十五條、第二百十九條、第二條第一項前段、第四十一條第一項前段，
罰金罰鍰提高標準條例第一條前段、第二條，判決如主文。
本案經檢察官王登榮到庭執行職務。
中      華      民      國    九十一    年      四    月      三十      日
                              臺灣高等法院高雄分院刑事第一庭
                                  審判長法官  王光照
                                        法官  黃壽燕
                                        法官  黃仁松
右正本證明與原本無異。
如不服本判決應於收受本判決後十日內向本院提出上訴書狀，其未述上訴理由者，
並得於提起上訴後十日內向本院補提理由書狀（均須按他造當事人之人數附繕本)「
切勿逕送上級法院」。
                                      書記官  呂明燕
中      華      民      國    九十一    年      五    月      二        日
附錄：本判決論罪科刑法條：
中華民國刑法第二百一十六條
行使第二百十條至第二百十五條之文書者，依偽造、變造文書或登載不實
事項或使登載不實事項之規定處斷。
中華民國刑法第二百一十條
偽造、變造私文書，足以生損害於公眾或他人者，處五年以下有期徒刑。
                                                                  Ａ
